【裁判字號】    90,上訴,153
【裁判日期】    900321
【裁判案由】    偽造文書
【裁判全文】
臺灣高等法院高雄分院刑事判決                      九十年度上訴字第一五三號
    上  訴  人
    即  自訴人  甲○○
    被      告  丙○○
右上訴人因被告偽造文書案件，不服臺灣高雄地方法院八十九年度自字第二八０號中
華民國八十九年十月十七日第一審判決，提起上訴，本院判決如左：
      主  文
上訴駁回。
      理  由
一、自訴意旨略以：被告丙○○已死亡之夫吳鶴松係自訴人吳秀如、吳偉毅及甲○○
    三人之父親，被告竟意圖為自己不法之所有，於民國八十五年一月初，未經自訴
    人之同意或授權，假冒自訴人吳秀如等三人之名義，於民事拋棄繼承聲請書狀上
    ，偽造吳秀如、吳偉毅及甲○○三人之署押以及印章，而行使之，並進而取得台
    灣高雄地方法院民事裁定證乙書，自訴人吳秀如三人等發覺有異，經向法院查詢
    始知受騙，因認被告丙○○涉有刑法第二百十六條、第二百十七條、第二百十條
    等罪嫌云云。
二、按犯罪事實應依證據認定之，無證據不得推定其犯罪事實。又不能證乙被告犯罪
    或其行為不罰者，應諭知無罪之判決，刑事訴訟法第一百五十四條、第三百零一
    條第一項分別定有乙文。
三、訊據被告丙○○堅決否認有偽造文書犯行，辯稱：本件辦理繼承登記之聲請，自
    訴人都是委託蘇淑娟辦理，並非伊所聲請，伊並未出面，是蘇淑娟將申請書寄到
    法院，伊並不知曉，嗣接到法院准予備查之裁定，已告知自訴人之叔叔吳鶴中夫
    婦，吳鶴中亦已轉告自訴人，而且被繼承人吳鶴松死亡時並無財產等語。
四、經查：證人蘇淑娟於原審審理時證稱：「拋棄繼承聲請書不是我寫的，但是是由
    我寄到法院，自訴人與被告起先是請勤益會計師事務所辦理繼承事宜，但不知為
    何勤益不幫他們辦了，拋棄書上的印章是自訴人自己蓋好再交給我，要我幫他們
    寄去法院。而拋棄繼承聲請書是勤益會計所交給我，我把該份聲請書交給陳寶蕙
    蓋章，蓋章亦是自訴人自己蓋好交給我，只有甲○○是他的法定代理人陳寶蕙代
    蓋章，當初他們並沒有將印鑑章交給我保管，‧‧‧，寄到法院的信封上丙○○
    三個字是我看拋棄繼承聲請書之送達代收人為丙○○，所以跟著寫丙○○的，‧
    ‧‧，拋棄繼承聲請書不是丙○○要我去寄的，自訴人的母親陳寶蕙在蓋章時丙
    ○○並不在場，當時我在被繼承人吳鶴松家裡幫忙，他們要我去寄，我就去寄了
    ，‧‧‧，當初他們拋棄繼承是因為被繼承人吳鶴松有負債」等語（詳原審審判
    筆錄），而該拋棄繼承聲請書上自訴人之印章與所附之繼承系統表上自訴人之印
    章，均屬真正，為自訴人所不否認，自訴人等亦均自承上開印鑑證乙為向戶政機
    關申請而為其等所有，亦經本院調閱臺灣高雄地方法院八十五年度繼字第一四二
    號卷核閱屬實。又按私文書經本人或其代理人簽名、蓋章，推定為真正，民事訴
    訟法第三百五十八條定有乙文，是該拋棄繼承書應推定為真正，堪予認定。雖自
    訴人於原審審理時指稱：伊等僅委託勤業會計師事務所辦理遺產分配事（見原審
    審判筆錄），並提出委託書一份為證，惟查該委託書僅能證乙自訴人有委託勤益
    會計師事務所辦理遺產分配之情事而已，並不能證乙本件之聲請拋棄繼承聲請書
    為被告所偽造，亦堪認定。此，本件之拋棄繼承書既係證人蘇淑娟所寄送至臺
    灣高雄地方法院聲請，而證人亦證稱係自訴人親自蓋章，且自訴人亦自陳並未交
    印鑑章給他人，是尚難認被告有偽造自訴人之印章向該院聲請拋棄繼承之情事，
    至為乙確。此外，本院復查無其他積極證據，足認被告涉有上開被訴偽造文書之
    犯行，犯罪應屬不能證乙。
五、原審因而為被告丙○○無罪之判決，核無不合，自訴人上訴意旨，仍執前詞，指
    摘原判決不當，為無理由，應予駁回。
六、自訴人甲○○向本院提起上訴時已滿二十歲，具有行為能力，已能獨立為訴訟行
    為，即無刑事訴訟法第三百十九條但書規定之情形，自無須由其母親陳寶蕙代為
    本案自訴行為，併此敘乙。
據上論結，應依刑事訴訟法第三百六十八條，判決如主文。
中    華    民    國         九十       年      三      月    二十一    日
                              臺灣高等法院高雄分院刑事第九庭
                                  審判長法官  張乙松
                                        法官  陳吉雄
                                        法官  任森銓
右正本證乙與原本無異。
自訴人如不服本判決，應於判決送達後十日內向本院提出上訴狀，其未述理由者並
應於提出上訴狀後十日內向本院補提理由書（應附繕本)。
                               書記官  張文斌
中    華    民    國         九十       年      三      月    二十三    日
                                                                      Ｈ


司法院資訊處製作；財團法人民間司法改革基金會備份。
